【裁判字號】    95,上訴,518
【裁判日期】    950615
【裁判案由】    殺人未遂
【裁判全文】
臺灣高等法院高雄分院刑事判決         95年度上訴字第518號
上  訴  人
即  被  告   丙○○
             丁○○
             甲○○
以上3人共同
選任辯護人   許清連律師
             李錦臺律師
上列上訴人等因殺人未遂案件，不服臺灣屏東地方法院94年度訴
字第733 號中華民國95年2月24日第一審判決（起訴案號：臺灣
屏東地方法院檢察署94年度調偵字第14號），提起上訴，本院判
決如下：
    主  文
原判決撤銷。
丙○○連續殺人未遂，處有期徒刑柒年。
丁○○、甲○○共同傷害人之身體，丁○○累犯，處有期徒刑貳
年陸月、甲○○處有期徒刑貳年捌月。
    事  實
一、丁○○曾於民國89年間，因違反毒品危害防制條例案件，經
    原審89年度屏簡字第558 號判處有期徒刑3 月確定，甫於90
    年10月19日易科罰金執行完畢。
二、丙○○、丁○○、甲○○於93年8 月10日凌晨4 時45分許，
    偕同友人蔡文瑞、戊○○（蔡文瑞、戊○○業經檢察官另為
    不起訴處分）前往屏東縣屏東市○○路夜市吃點心，適遇亦
    在該夜市某肉圓攤消費之乙○○、己○○、朱冠綸、周國鎮
    等人。丁○○看不順眼與乙○○發生口角，進而相互扭打，
    丙○○見狀自丁○○機車置物箱內取出戊○○所有之斧頭1
    把，乙○○、丁○○2 人始停手，而乙○○一行人亦不願再
    惹事端，欲離開現場。詎丙○○、丁○○、甲○○心有不甘
    追出，乙○○、己○○等人分頭逃跑，丙○○於夜市出口復
    興陸橋處追上乙○○，其對於持上開斧刃甚為銳利而具有高
    度危險性之斧頭朝人之背部揮砍，極易直接傷及胸腔內器官
    或大量出血導致死亡之結果，主觀上已有預見，竟基於其發
    生仍不違背本意之殺人不確定故意之概括犯意，先在夜市出
    口靠近復興陸橋處，持上開斧頭自後方猛力揮砍乙○○背部
    1 刀，使乙○○受有右上背砍傷（8 ×4 ×2 公分），幸經
    乙○○及時逃離現場，並在血壓甚低之虛弱狀況下，仍勉強
    搭乘計程車前往財團法人屏東基督教醫院急診，由院方施以
    傷口清創及縫合手術並住院3 日觀察治療後，始幸免於難。
    丁○○、甲○○於上開時地，追趕欲逃離現場之己○○。甲○○先在光復路之「東興飯店」前追上己○○，甲○○竟基
    於傷害之犯意，遂隨手持路旁之廣告旗杆1 支（即塑膠管材
    質、下方尚有圓形底座之型式；惟未據扣案），朝己○○之
    頭部、臉部及身體各處用力毆擊多下，丁○○則基於傷害之
    犯意聯絡，隨後加入，先以徒手，再持隨手撿拾之掃把1支
    （未據扣案），亦朝己○○上開身體部位多次毆打，嗣經追
    打至附近之「群展網咖」前，再遇手持上開斧頭前來助陣之
    丙○○，丙○○又承前殺人不確定之概括犯意，持斧頭揮砍
    己○○背部2 下，己○○在甲○○等3 人連番攻擊下，受有
    頭部外傷併右側硬腦膜上血腫、鼻骨骨折、頭皮及四肢多處
    挫傷及右上背部2 處撕裂傷（各為15×6 公分、4 ×1 公分
    ），且因不堪傷重而倒地，丙○○3 人見狀始罷手離去。嗣
    經路人報警聯絡救護車，迅速將己○○送往寶建醫院急診，
    由院方緊急施以開顱手術、縫合手術並住院15日治療後，己○○始幸免於難。嗣經警方循線查獲丙○○等3 人，並扣得
    丙○○持以行兇之斧頭1 把。
二、案經己○○、乙○○告訴暨屏東縣政府警察局屏東分局報告
    臺灣屏東地方法院檢察署檢察官偵查起訴。
    理  由
甲、程序部分
一、告訴人張嘉上、己○○，證人周國鎮、朱冠綸、戊○○於警
    訊及偵查中之陳述，雖均屬被告以外之人於審判外之陳述，
    惟被告等人於本院審理中同意作為本案證據使用，本院審酌
    其等之上開陳述作成時係出於自由意志，認為適當，依刑事
    訴訟法第159條之5第1項規定，均有證據能力，得為證據。
二、被告等3 人於本院審理時均表示捨棄對其他被告之詰問權，
    同時均表示對於其他被告於警訊、偵查中、原審及本院之供
    述同意作為本案證據使用，本院審酌其等上開陳述作成時，
    均出於自由意志，認為適當，依刑事訴訟法159 條之5 第1
    項之規定，均有證據能力，得為證據，先予明。
乙、實體部分
一、訊據上訴人即被告丙○○固坦承有於上述時地先後持斧頭砍
    傷乙○○、己○○之事實，惟矢口否認有殺人未遂之犯行，
    並辯稱：我並無殺死乙○○、己○○的意思云云。惟查上開
    事實，業據證人即告訴人乙○○、己○○分別於警訊、偵查
    中、原審及本院審理時指訴綦詳，核與目擊證人朱冠綸、周
    國鎮於警訊及偵查中證述之情節相符，並有卷附之診斷證明
    書2 紙，及扣案之斧頭1 把可資佐證。而扣案斧頭之鐵製斧
    刃長約9 公分、寬（即斧鋒部分）約8 公分（見警卷第68頁
    之測量照片），斧刃質地堅硬、沈重且斧鋒銳利等情，亦經
    原審於審理中當庭勘驗無訛（見原審卷第130 頁）。而被告
    丙○○雖供稱：伊僅砍乙○○背部1 刀，而揮砍己○○致其
    倒地後，隨即罷手離去等情，固可認其無殺害乙○○、己○○之直接故意，然經原審分別向財團法人屏東基督教醫院、
    寶建醫院函詢告訴人乙○○、己○○到院時之身體狀況是否
    危及生命乙節，據覆稱「乙○○於急診時已有血壓低之情形
    ，如當時未及時送醫恐有失血性休克導致死亡之虞」、「己○○經急診入院，其傷勢若未及時送醫當然會有性命之虞」
    ，有財團法人屏東基督教醫院94年10月24日（94）屏基醫外
    字第9410067 號函、寶建醫院94年10月6 日（94）寶建醫字
    第4819號函附卷足參（見原審卷第71、42頁），益見被告丙○○持以揮砍告訴人2 人之斧頭，乃殺傷力甚高之兇器業經
    原審勘驗如上，而人體胸腔內有心肺等維繫生命之重要器官
    ，故持上開具有高度危險性之斧頭朝人之背部猛力揮砍，極
    有可能直接傷及胸腔內之器官或引發大量出血致死甚明。被
    告丙○○雖又辯稱：伊僅持斧刃鈍面揮打己○○，因而不慎
    使斧鋒傷及己○○背部造成撕裂傷云云。然依告訴人己○○
    上開傷勢以觀，其背部受有2 處具有相當面積之撕裂傷（傷
    勢照片見警卷第77至79頁），其中上背部之傷口大小更達15
    ×6 公分，難認屬不慎揮砍所致，況被告丙○○自承：伊揮
    砍己○○時很生氣等語（見原審卷第131 頁），是其在盛怒
    之情緒下出手揮砍，顯無準確控制手中之斧頭使之專以斧刃
    鈍面毆擊己○○之可能。由上以觀，被告丙○○有殺人之不
    確定故意，至為明確，足見其所辯各情，無非卸責之詞，不
    足採信。本案事證明確，被告犯行堪以認定。至檢察官起訴
    事實雖認告訴人乙○○所受手肘及肩部擦傷等傷害，亦為被
    告丙○○徒手毆打所致，然被告丙○○堅稱：伊砍乙○○背
    部後，乙○○就逃跑，伊即未繼續追趕等語在卷（見原審卷
    第130 頁），證人乙○○於原審審理中亦證稱：伊僅有背部
    被丙○○砍1 刀後就逃跑等語明確（見原審卷第124 頁反面
    ），參酌乙○○遭被告丙○○砍傷背部前，即與被告丁○○
    因細故相互扭打乙節，業據被告3 人及告訴人乙○○於警詢
    及偵查中供陳無訛，堪認乙○○所受手肘及肩部擦傷之傷勢
    ，應係與被告丁○○互毆所致，公訴意旨此部分所指，容有
    誤會，併此明。
二、訊據上訴人即被告丁○○、甲○○對於上開傷害己○○之事
    實坦承不諱，核與證人即告訴人己○○於警訊、偵查中、原
    審及本院審理中指訴之情節相符，並有診斷證明書1 紙在卷
    可稽。本件事證明確，被告2 人之犯行，均堪認定。公訴人
    雖認被告2 人與同案被告丙○○具有共同殺人之犯意聯絡，
    均應成立殺人未遂罪。惟查本件係丁○○與乙○○發生口角
    ，進而相互扭打所引起。而甲○○係先於屏東市○○路之「
    東興飯店」前，持廣告旗杆毆打己○○，而丁○○隨後趕來
    ，先以徒手，繼再持隨地撿拾之掃把1 支毆打己○○，最後
    由丙○○趕到持斧頭揮砍己○○背部2 下，嗣其等3 人即罷
    手離去等情，業據丁○○、甲○○、丙○○供明在卷，則吳
    誠、丁○○之傷害行為，尚難認與丙○○最後持斧頭揮砍己○○背部之殺人不確定故意，具有犯意聯絡。況甲○○僅持
    廣告旗杆、丁○○則以徒手及掃把毆打己○○，自難遽認其
    2 人有殺害己○○之犯意，公訴人認甲○○、丁○○具有共
    同殺人故意，應成立共同殺人未遂罪，尚屬無據。
三、核被告丙○○所為，係犯刑法第271 條第2 項、第1 項之殺
    人未遂罪。又其著手殺人犯罪之實行，而不遂，為未遂犯，
    應依刑法第26條前段規定減輕其刑。又其先後殺人未遂犯行
    ，時間緊接，手法相同，所犯又係同一罪名之罪，顯係基於
    概括之犯意，反覆實施，應依連續犯之規定論以一罪。又被
    告丁○○、甲○○所為，均係犯刑法第277 條第1 項之傷害
    罪。公訴人認其等2 人係犯刑法第271 條第2 項、第1 項之
    殺人未遂罪，起訴法條，尚有未洽，惟起訴之基本事實同一
    ，本院自得變得檢察官之起訴法條，予以審判。又被告丁○○、甲○○間，就上開傷害犯行，具有犯意聯絡及行為分擔
    ，均為共同正犯。被告丁○○曾於89年間，因違反毒品危害
    防制條例案件，經原審89年度屏簡字第558 號判處有期徒刑
    3 月確定，甫於90年10月19日易科罰金執行完畢，有臺灣屏
    東地方法院檢察署刑案資料查註紀錄表、臺灣高等法院被告
    前案紀錄表在卷可考，其於有期徒刑執行完畢後5 年內，再
    犯本件有期徒刑以上之罪，係屬累犯，應依刑法第47條規定
    加重其刑。
四、原審予以被告等論科，固非無見，惟查被告丁○○、甲○○
    之行為，僅成立傷害罪，理由已如前述而原判決認其2 人與
    同案被告丙○○有殺人之犯意聯絡，依殺人未遂罪論科，自
    有未合。被告丙○○上訴意旨，否認殺人未遂犯罪，固無足
    取，被告丁○○、甲○○上訴意旨，執前開情詞，指摘原判
    決不當，為有理由，自應由本院將原判決撤銷改判。審酌被
    告丙○○僅因細故紛爭，即持斧頭砍殺被害人乙○○、己○○，惡性非輕，嚴重影響社會治安。被告丁○○係累犯，如
    前所述，僅以徒手及掃把毆打己○○，情節較輕，而被告甲○○持廣告旗杆毆打己○○，造成己○○顱內出血，犯情重
    大，及被告3 人於本院審理中已與被害人乙○○達成民事和
    解，有和解書1 紙在卷可稽等一切情狀，量處如主文第2 、
    3 項所示之刑，以資懲儆。扣案之斧頭1 把，雖為被告丙○○持以砍殺告訴人2 人所用，然係戊○○所有之物，業據其
    於偵查中，證述無訛，爰不另為沒收之諭知。
據上論結，應依刑事訴訟法第369 條第1 項前段、第364 條、第
300 條、第299 條第1 項前段，刑法第28條、第56條、第26前段
、第271 條第2 項、第1 項、第277 條第1 項、第47條、罰金罰
鍰提高標準條例第1條，判決如主文。
本案經檢察官林惠到庭執行職務。
中    華    民    國    95    年    6     月    15    日
                  刑事第三庭    審判長法  官   周賢銳
                                      法  官   黃仁松
                                      法  官   謝宏宗
以上正本證明與原本無異。
檢察官及被告丙○○如不服本判決應於收受本判決後10日內向本
院提出上訴書狀，其未敘述上訴理由者，並得於提起上訴後10日
內向本院補提理由書狀（均須按他造當事人之人數附繕本）「切
勿逕送上級法院」。
其他被告不得上訴。
中    華    民    國    95    年    6     月    16    日
                                      書記官   熊惠津
附錄本件判決論罪科刑法條：
中華民國刑法第271條第2項、第1項
(普通殺人罪)
殺人者，處死刑、無期徒刑或十年以上有期徒刑。
前項之未遂犯罰之。
中華民國刑法第277條第1項
(普通傷害罪)
傷害人之身體或健康者，處3 年以下有期徒刑、拘役或1,000 元
以下罰金。
                                              A


司法院資訊處製作；財團法人民間司法改革基金會備份。
